【裁判字號】    97,交上訴,88
【裁判日期】    980205
【裁判案由】    業務過失致死
【裁判全文】
臺灣高等法院高雄分院刑事判決        97年度交上訴字第88號
上  訴  人
即  被  告  甲○○
上列上訴人因業務過失致死案件，不服臺灣高雄地方法院97 年
度審交訴字第80號中華民國97年10月15日第一審判決（起訴案號
：臺灣高雄地方法院檢察署97年度偵字第5718號），提起上訴，
本院判決如下：
     主  文
上訴駁回。
     事  實
一、甲○○考領有職業大客車駕駛執照（依規定可駕駛大貨車）
    ，平日以駕駛大貨車載運砂石為業，為從事駕駛業務之人。
    其於民國97年2 月1 日10時15分許稍前，駕駛車牌號碼5U-6
    89號之自用傾卸式大貨車（下稱前開傾卸式大貨車，起訴書
    誤載為大客車），在址設高雄縣甲仙鄉小林村南光巷之利正
    砂石廠卸載砂石完畢後，本應注意將車斗（或稱載斗、貨斗
    ）完全降下後方得移動車輛，且當時車斗猶可正常升降，並
    無不能注意之情事，竟疏未注意將車斗完全降下，即駛出利
    正砂石廠，並沿高雄縣甲仙鄉小林村南光巷由西往東方向行
    駛，未完全降下車斗之頂端部位，因而勾住路旁之電纜線，
    致編號為南光幹16、17、18、19號之電線桿，終均因不堪拉
    扯而先後倒落地面，適潘仙化騎乘車牌號碼OSX-409 號重型
    機車搭載潘李桂金，沿高雄縣甲仙鄉小林村南光巷由南往北
    方向行駛，並於同日10時15分許行經南光幹19號電線桿架設
    地點附近之際，遭該倒落之電線桿擊中，潘仙化、潘李桂金
    因而人車倒地。潘仙化為此受有頭部外傷合併腦內出血，右
    胸壁挫傷合併多處肋骨骨折、氣胸、血胸等傷害，終致心肺
    衰竭而於97年2 月16日不治死亡；潘李桂金為此受有外傷性
    顱內大範圍出血及腦幹壞死，終致神經性休克而於97年4 月
    8 日死亡。甲○○於肇事後留在現場，且主動向據報前往現
    場處理之員警供承肇事犯罪，自首並接受裁判。
二、案經告訴人潘淑翎等人訴請高雄縣警察局旗山分局報由臺灣
    高雄地方法院檢察署檢察官偵察起訴。
     理  由
一、上揭事實，業據上訴人即被告甲○○於本院及原審審理中坦
    承不諱，並有道路交通事故現場圖暨調查報告表(一)、(二)、事
    故現場及車損照片、財團法人義大醫院診斷證明書及病歷等
    件在卷足稽。而潘仙化確因本案事故受有頭部外傷合併腦內
    出血，右胸壁挫傷合併多處肋骨骨折、氣胸、血胸等傷害，
    終致心肺衰竭而於97年2 月16日不治死亡；另潘李桂金則因
    本案事故受有外傷性顱內大範圍出血及腦幹壞死，終致神經
    性休克而於97年4 月8 日死亡二節，復分經臺灣高雄地方法
    院檢察署檢察官督同法醫師相、複驗明確，並製有相驗屍體
    證明書、驗斷書、相驗照片、勘驗筆錄各2 份，及法務部法
    醫研究所解剖報告書1 份（潘李桂金部分）等件附卷足憑。
    又傾卸式之大貨車於卸貨完畢後，應將車斗完全降下後方得
    移動車輛，原屬至明之理，且依前開事故現場及車損照片編
    號13、14所示，前開傾卸式大貨車之車斗於案發後經測試可
    以正常升降，而無不能注意之情事，詎被告竟疏未注意及此
    ，而在將車斗完全降下前，即將前開傾卸式大貨車駛出利正
    砂石廠造成本案事故，則被告自有過失，且核與潘仙化、潘
    李桂金之死亡結果，均具有相果關係。綜上，足認被告之首
    開自白合於事實可堪採信，本案事證明確，被告之犯行至堪
    認定。
二、按刑法上所謂業務，係以事實上執行業務者為標準，即指以
    反覆同種類之行為為目的之社會的活動而言；執行此項業務
    ，縱令欠缺形式上之條件，但仍無礙於業務之性質（最高法
    院43年臺上字第826 號判例意旨參照）。本件被告平日係以
    駕駛前開傾卸式大貨車載運砂石為業，縱此次肇事前已將原
    載運之砂石卸載而係空車之狀態，但因與其駕車業務有直接
    關係，仍屬業務上之行為，自應負特別注意義務（最高法院
    71年臺上字第7098號判例同此意旨）。是故核被告所為，乃
    均係犯刑法第276 條第2 項之業務過失致死罪。被告以一業
    務過失之行為，同時致令潘仙化、潘李桂金二人之死亡結果
    ，而觸犯前開二罪名，為想像競合犯，應從一重論處；檢察
    官請求併予審理之被告業務過失致潘李桂金於死犯行雖未據
    起訴，惟該犯行與檢察官起訴之部分，既存有想像競合犯之
    裁判上一罪關係，自為原起訴效力所及，法院自得併予審理
    。又被告於肇事後留在現場，且主動向據報前往現場處理之
    員警供承肇事犯罪一節，有旗山分局交通事故肇事人自首情
    形紀錄表1 份在卷可資佐據，是以被告對於未經發覺之各罪
    自首而接受裁判，應依刑法第62條前段之規定，減輕其刑。
三、原審認被告罪證明確，因而適用刑法第276 條第2 項、第62
    條前段、第55條等規定，並審酌被告前於96年5 月26日，已
    有1 次之駕駛大貨車業務過失傷害前科（嗣於97年3 月26日
    經判處有期徒刑4 月，緩刑2 年確定），有臺灣高等法院被
    告前案紀錄表1 份在卷足稽，猶仍不思審慎操作前開傾卸式
    大貨車，致令本案事故發生，並因而造成潘仙化、潘李桂金
    之死亡結果此等重大且無法回復之結果，又被告迄未與潘仙
    化、潘李桂金之家屬達成和解而賠償渠等損失（按已於97年
    12月23日達成調解，但據告訴人具狀稱：未為任何給付），
    犯後態度顯屬不佳。惟念被告於審理中尚知全然坦承犯行，
    及被告教育程度為國小畢業、家庭經濟狀況小康等一切情狀
    ，量處有期徒刑2 年。其認事用法，核無不合，量刑亦屬允
    當。被告上訴意旨，指摘原判決量刑過重為無理由，應予駁
    回。
據上論斷，應依刑事訴訟法第368 條、第273 條之1 第1 項，判
決如主文。
本案經檢察官張其主到庭執行職務。
中    華    民    國    98    年    2     月    5     日
                  刑事第四庭    審判長法  官  蕭權閔
                                      法  官  李嘉興
                                      法  官  吳進寶
以上正本證明與原本無異。
如不服本判決應於收受本判決後10日內向本院提出上訴書狀，其
未敘述上訴理由者，並得於提起上訴後10日內向本院補提理由書
狀（均須按他造當事人之人數附繕本）「切勿逕送上級法院」。
中    華    民    國    98    年    2     月    5     日
                                      書記官  林佳蓉
附錄本判決論罪科刑法條：
刑法第276 條：
因過失致人於死者，處2 年以下有期徒刑、拘役或2000元以下罰
金。
從事業務之人，因業務上之過失犯前項之罪者，處5 年以下有期
徒刑或拘役，得併科3000元以下罰金。


司法院資訊處製作；財團法人民間司法改革基金會備份。
